臺灣宜蘭地方法院刑事判決　　　　　　　　93年度自字第10號
　　自　訴　人　己○○
　　自訴代理人　林世超律師
　　被　　　告　丙○○原名林.
　　　　　　　　　　　　男　4.
　　被　　　告　甲○○　23歲.
　　選任辯護人　林正欣律師
上列被告因詐欺案件，經自訴人提起公訴，本院判決如下：
    主  文
丙○○、甲○○均無罪。
    理  由
一、自訴意旨略以（本件自訴事實乃以自訴代理人：被告丙○○
    、甲○○受自訴人委託於92年7月代標法院拍賣之不動產（
    本院91執字第5448號，拍賣土地為宜蘭市○○段1170號，及
    其上建物門牌為宜蘭市○○路15之6號之建物，拍賣底價為
    新臺幣（下同）755萬9千元），雙方約定以高於法院底價1
    千元之價格為投標價格，自訴人於92年7月9日已給付100萬
    元給被告二人，被告於開標前一天也將該金額匯給萬通商業
    銀行股份有限公司（下簡稱萬通銀行），然被告未去投標故
    意使其流標，被告再向自訴人稱該不動產已由萬通銀行取得
    ，須付新台幣450萬元給萬通銀行才能取得系爭不動產，自
    訴人分別於92年7月6日至92年7月16日總共提領450萬元（含
    前述100萬元）給被告二人，被告92年7月16日開立收據給自
    訴人並註明專款專用，而被告並未將350萬元款項匯入萬通
    銀行，92年10月14日被告丙○○以自己的名義與萬通銀行簽
    約買受系爭不動產，前述100萬元做為自己出資之買賣價金
    ，直到93年3月9日萬通銀行由中國信託併購，經中國信託承
    辦人丁○○向自訴人求證，自訴人告知中國信託商業銀行股
    份有限公司（下簡稱中國信託銀行）系爭不動產之買受人為
    自訴人，因此知道受騙，93年4月19日向警局報案，被告丙○○方於93年4月20日匯255萬9千元給中國信託，然尚有94
    萬1 千元，在被告持有中，被告二人並未將被告於92年7月7
    日、7月9日、7月16日所交與被告之總計350萬元之款項儘速
    全數匯與萬通銀行，而於本案發生後方才逐一將款項匯與中
    國信託銀行，因認被告二人具有詐欺自訴人款項350萬元之
    犯行，涉有刑法第339條第1項詐欺罪嫌。
二、按犯罪事實，應依證據認定之，無證據不得推定其犯罪事實
    。又不能證明被告犯罪或其行為不罰者，應諭知無罪之判決
    ，刑事訴訟法第154條、第301條第一項分別定有明文。且按
    在訴訟上用以證明事實之證據，須於通常一般之人均不致於
    有所懷疑，而得確信其為真實之程度者，始得據以為有罪之
    認定，倘其證明尚未達到此一程度，而有合理之懷疑性存在
    ，致使無從為有罪之確信時，即應為無罪之判決（最高法院
    七十六年台上字第四九八六號判例意旨參照）。次按刑法上
    第339條第一項詐欺取財罪之成立，係以意圖為自己或第三
    人不法之所有，以詐術使人將本人或第三人之物交付為要件
    ，苟未施用詐術或無不法所有之意圖，即與該罪之構成要件
    不符。
三、本件自訴人認被告涉有詐欺犯行，無非以（一）被告丙○○
    總共收到自訴人450萬元之金額之收據；（二）本院91年執
    字第5448號民事執行卷宗內並無投標紀錄，而係由債權人銀
    行承受；（三）被告丙○○雖說與銀行進行交涉，然此一交
    涉內容並未告知自訴人；（四）雙方約定，第二期款項待契
    稅完成後方才繳納，然被告未告知付款目的，即叫被告先行
    繳納450萬元之第二期款項；（五）被告辯稱與自訴人間有
    委託房屋修繕之約定，因而扣留部分款項充當修繕費用與事
    實不符；（六）92年7月10日萬通銀行已經承受系爭不動產
    ，而中國信託與萬通銀行合併於92年10月28日，其間有三個
    月時間，如果要辦理過戶、貸款應有足夠時間，然辦理過程
    中存有波折被告卻未告知自訴人等為主要論據。訊據被告丙○○、甲○○堅決否認有何詐欺犯行，丙○○辯稱：印象中
    自訴人是7月8日來找我談，因為法院開標全部都要現金，我
    問自訴人，他說身上只有450萬元，與底標差了300萬元，自
    訴人要求我代墊，我去跟萬通銀行商量，我請萬通銀行先代
    為承受，再過戶給自訴人，銀行要求我先支付100萬元，以
    防自訴人事後不買（全部金額為755萬9千元），後來與萬通
    銀行取得共識，先以100萬元當作訂金，第2期款是扣掉第3
    期的貸款，因貸款額尚未確定（視第2次款自備款所繳數額
    而定），第二期期款是契稅完成那天繳交，我與自訴人約定
    所有房屋修繕部分由我丙○○負責，我前後共收了450萬元
    ，先預收是因為想要多一點保障，主要目的是要對萬通銀行
    有交代，不能對萬通銀行違約，後來契稅完成後，我們就必
    須要繳納剩下的款項，法院移轉給萬通銀行要兩個月，完成
    後要過戶給自訴人之前，萬通銀行要求必須要自訴人要先行
    貸款對保，當時我已經拿到錢了，我也準備要繳了，萬通銀
    行尚要求貸款要一個保證人，自訴人找了兩、三個月找不到
    保證人，後來萬通銀行給我壓力，我必須要找到保證人，所
    以我自己出面當保證人，但過了四、五個月，但是萬通銀行
    不肯，本案就停擺，這時中信銀購併萬通銀行，合併案辦理
    期間冗長，直到93年3月份中信銀通知我合併已經完成，可
    以辦理不動產過戶及對保手續，我陪同自訴人去中信銀辦理
    對保手續，已付之100萬元做為向中信銀購買不動產的訂金
    ，經過自訴人同意，貸款金額為400萬元，2期款為255萬9
    千元，約定在契稅完成當天支付，自訴人對保後，就到警局
    告我侵吞他的錢，所以我跟中信銀商量，在契稅還沒有下來
    以前先把255萬9千元支付，後來銀行貸款400萬元下來，本
    案就結束，至於94萬1千元，其中38萬元是仲介費，30萬多
    元是水電工程費，6萬元是修理房屋鋁門鋁窗，11萬至12萬
    元是過戶兩次的費用（契稅、代書費、增值稅、印花稅），
    還剩幾萬元，所以，我並無詐欺自訴人之行為等語；被告甲○○則以：我當時屬於公司新進人員，公司分配我與被告丙○○一起學習，對於本件詳細之辦理過程我不清楚，我於本
    案中只是負責聯絡自訴人置辯
四、經查：
（一）本件自訴人與被告丙○○之間確有約定代標系爭房地（以
      高於底標1千元之價格），且自訴人於92年7月9日先給付
      100 萬元給被告丙○○，而被告丙○○亦於開標前一天也
      將該金額匯給萬通銀行，然被告並未去投標，系爭不動產
      於92 年7月10由萬通銀行以755萬9千元承受（債權承受）
      ，後被告丙○○以自己之名義與萬通銀行訂立系爭房地之
      買賣契約，且被告陸續向自訴人取得350萬元之買賣價金
      ，萬通銀行與中國信託銀行於92年10月28日合併，由中國
      信託銀行為存續銀行，中國信託後於93年4月14日與被告
      丙○○解除系爭房地買賣契約，中國信託銀行並同時於93
      年4 月14日與自訴人簽訂系爭房地買賣契約等事實，業據
      自訴人指述歷歷，且有承攬代標不動產契約書、收據、自
      訴人提領存款紀錄（郵局存簿及臺灣銀行存摺交易往來明
      細查詢表各一紙）、中國信託銀行陳報狀、財政部台財融
      字第09200466 92號函文及本院91年執字5448號民事執行
      卷宗在卷可稽，此部分事實應足認定。
（二）雖自訴人指訴被告要求自訴人先繳交450萬元，除其中之
      100萬元先行繳交與萬通銀行外，其餘350萬元並未如約定
      立即交與萬通銀行為真實，然此一遲延交付與中國銀行之
      行為是否該當刑法詐欺罪之主、客構成要件，查：經證人
      即中國信託職員丁○○結證稱：本來系爭土地由萬通銀行
      承辦，因我們與萬通合併所以後來由我們承辦，接辦之後
      我們有與被告談過，被告說他只是代理人而已，實際的買
      方是自訴人，發現真正買主為自訴人後，在93年4月份我
      和楊代書、銀行房貸專員、自訴人及二位被告進行簽約，
      並解除與被告丙○○之契約，當時被告與自訴人有爭執，
      好像是貸款之問題，本件第三期款項拖延之原因應該是貸
      款的額度及自訴人與被告間之爭執（見93年10月7日準備
      程序筆錄），另證人壬○○結證稱：自訴人與中國信託簽
      約時證人丁○○、我、自訴人及被告二人有在場，簽約時
      ，他們對於第二次款有爭執，因為貸款金額的高低會影響
      第二次款項之金額等語（見93年10月7日準備程序筆錄）
      ，證人戊○○結證稱：去年承受的前一天，被告與他們公
      司的人向萬通銀行表示願意購買，願意用承受的價格買這
      間房子，當天就匯了100萬元給銀行，我們總行有與被告
      簽切結書，後來銀行承受後，我們與中國信託合併，整個
      都凍結，所以在辦理承受之後，要過戶到銀行的程序及合
      併的事務，所以都沒有進行，合併之後，若有授信案件要
      中國信託同意，當初自訴人要求貸款500萬元，中國信託
      要求保證人，被告願意當自訴人的保證人，就進入徵審程
      序，當時合併很亂，所以時間耽擱很久，我有向代書建議
      如果辦理時間很長的話，可以轉介到其他銀行辦理，事後
      聽代書說轉介，但因為額度的問題所以沒有辦成等語（見
      93年10月7日準備程序筆錄），證人即承辦代書辛○○結
      證稱：辦理過戶是要隨同辦理貸款，據我所知，因為是只
      有付了壹佰萬元，總價金是七百多萬元，萬通銀行認為不
      相當，所以要先評估貸款的金額，過完戶之後我有請被告
      把自訴人的資料給我，我送到萬通銀行給戊○○，後來貸
      款評估有由銀行負責。後來我聽張先生說可能貸款的金額
      比較高，需要保證人，這方面我催促被告，他一直沒有給
      我，後來被告說願意擔任自訴人的保證人，後來戊○○說
      因為萬通銀行與中國信託合併的關係，所以貸款沒有辦法
      進行等語（見93年10月7日準備程序筆錄）既然本件自訴
      人購買系爭房地時並未準備足額款項，則不足額勢必透過
      貸款繳足，然由前揭證人證言足見，自訴人於系爭房地購
      買程序中對於貸款額度之高低始終具有爭執，則既然相關
      之貸款程序未能順利完成，則後續之房屋過戶程序自當不
      能進行；再者，萬通銀行與中國信託銀行間因為合併之關
      係，二銀行間之業務交接過程冗長，且合併之後原由萬通
      銀行承辦之此一案件之授信業務（即自訴人之貸款業務）
      需經由中國銀行審核，審核亦需耗費時間，是綜合上述事
      項均可能造成本件自訴人先行繳納350萬元，然因相關之
      貸款流程未能如期進行，是被告未能將此筆款項繳交萬通
      銀行，是尚難僅以預先要求解交款項與被告，以及並未儘
      速將之解款與萬通銀行逕認為被告具有不法所有之意圖並
      且有對自訴人施以詐術行為，況若本件被告果有詐騙之意
      ，則於辦理貸款之過程應無理由自願充當保證人，自行承
      擔自訴人若無法還款時被追討之責任，此一行為亦與常情
      有違。
（三）另被告辯稱當時扣留款項除因貸款程序遲滯外，亦有保障
      佣金取得以及房屋修繕費用代墊費用之目的，經傳訊證人
      乙○○結證稱：我有裝修系爭房子，完工後費用六、七萬
      元，費用向林清標（即丙○○）索取等語（見93年10月7
      日準備程序筆錄），另證人辛○○結證稱：系爭房地之契
      約、代書費是向丙○○請款等語（見93年10月7日準備程
      序筆錄），證人庚○○結證稱：我有到系爭房地進行水電
      工程，是被告丙○○請我去的，我工作期間，自訴人均住
      於該地，總共費用30萬8千多元，我都是直接向丙○○請
      款等語（見94年5月31日審判筆錄），足見，被告辯稱有
      先行代自訴人墊付相關費用一事應非虛構，而其辯稱扣留
      款項之部分目的乃為保障自身權益一事亦非無可採。
（四）綜上所述，本件被告雖然並未立即將自訴人所繳交之350
      萬元交與萬通銀行，此一單純之遲延交款行為，或有可能
      涉及民事糾葛，然因自訴人之指訴尚乏被告有意圖為自己
      不法之所有及施用詐術之事證，揆諸前揭判例意旨，實難
      遽以認定與詐欺罪之構成要件相符。本件自訴人與被告間
      應純屬民事上之糾葛，要與刑法詐欺罪之構成要件有間。
      此外，本院復查無其他積極證據足資證明被告有自訴人所
      指之詐欺犯行，不能證明被告犯罪，依法應諭知無罪之判
      決。
據上論斷，應依刑事訴訟法第343條、第301條第1項，判決如主
文。
中　　華　　民　　國　　94　　年　　6 　　月　　17　　日
                  刑事第二庭審判長法  官  林明山
                                  法  官  謝佩玲
                                  法  官　李毓華
以上正本證明與原本無異。
如不服本判決，應於判決送達後十日內向本院提出上訴狀（應抄
附繕本）。告訴人或被害人如對於本判決不服者，應具備理由請
求檢察官上訴，其上訴期間之計算係以檢察官收受判決正本之日
期為準。
                                  書記官　陳蒼仁
中　　華　　民　　國　　94　　年　　6 　　月　　20　　日
